【裁判字號】    90,訴,257
【裁判日期】    900926
【裁判案由】    偽造文書
【裁判全文】
臺灣臺中地方法院刑事判決                            九十年度訴字第二五七號
    公  訴  人  臺灣臺中地方法院檢察署檢察官
    被      告  李瑞松
                林國陽
右列被告因偽造文書等案件，經檢察官提起公訴（八十八年度偵字第一九一九九號、
第一九二○○號、第一九二○二號），本院判決如左：
    主  文
李瑞松、林國陽共同行使偽造私文書，足以生損害於他人，各處有期徒刑月，如易
科罰金，均以佰元折算壹日。均緩刑貳年。如附表一所示內容之各類所得扣繳暨免
扣繳憑單正本、附表二所示內容之服務證明書、在職證明書上服務單位之印文、負責
人之署押、印文，均沒收。
    事  實
一、李瑞松、林國陽因急需現金週轉，適見中福興業有限公司（設台中市○○路○段
    八十一號六樓Ｃ室，下稱中福公司）所刊登代辦信用貸款之廣告，乃分別與中福
    公司之業務員施欽水、謝榮達（由臺灣臺中地方法院檢察署檢察官另案偵辦）接
    洽，惟李瑞松、林國陽因未任職或年收入太低，不符合信用貸款之條件。然因中
    福公司業務員施欽水、謝榮達每辦成一件貸款，可向中福公司領取新台幣（下同
    ）一萬五千元不等之佣金，施欽水、謝榮達遂分別提供偽造之各類所得扣繳暨免
    扣繳憑單（下稱扣繳憑單）、服務證明書（在職證明書），以供李瑞松、林國陽
    可以順利獲得申貸。李瑞松、林國陽均明知施欽水、謝榮達所提供之扣繳憑單、
    服務證明書（在職證明書）係屬偽造，李瑞松與施欽水、林國陽與謝榮達竟分別
    基於偽造文書及意圖為自己不法所有之犯意聯絡，由施欽水提供李瑞松、謝榮達
    提供林國陽之年籍等資料，經由同公司之業務員陳思惠（業經另案判處有期徒刑
    八月）委請某真實姓名不詳而被稱呼為「林先生」之成年男子，於如附表一所示
    之行使日期前數日，在不詳處所，偽造如附表一所示內容之扣繳憑單，並將偽造
    之如附表二所示各服務單位及負責人之印章，分別蓋用在同表所示內容之服務證
明書（在職證明書）上，而偽造成李瑞松、林瑞陽分別在如附表二所示各服務單
    位任職之服務證明書（在職證明書）。李瑞松、林瑞陽繼於如附表一所示之行使
    日期，在台中市第十一信用合作社專門委員黃達政前往中福公司核辦對保時，據
    以行使該偽造之扣繳憑單及服務證明書（在職證明書），持向該合作社辦理「歡
    心理財」免保人消費性貸款三十萬元，足生損害於如附表所示之各申報單位（服
    務單位）、各扣繳義務人（負責人）、台中市第十一信用合作社放款審核之正確
    性。李瑞松、林瑞陽於借得三十萬元後，扣除各種費用外，尚需向中福公司購買
    納骨塔位（每塔位約十二萬元），實得僅約十五萬元左右。迨八十八年一月二十
    七日，經員警在台中市○○路○段八一號六樓查獲中福公司涉嫌違反公司法罪嫌
    ，再至台中市第十一信用合作社扣取借款人之擔保放款保管書件資料袋（共一千
    二百十一袋），而發現上情。
二、案經台中縣警察局烏日分局報請臺灣臺中地方法院檢察署檢察官偵查起訴。
    理  由
一、訊據被告李瑞松、林國陽對於右揭事實坦承不諱，核與中福公司業務員陳思惠（
    後改名為陳暐庭）於臺灣臺中地方法院檢察署八十七年度偵字第二六四四八號案
    偵查中供述之情節相符，並據證人即台中市第十一信用合作社專門委員黃達政、
    鄭信吉於偵查中證述甚詳，參諸被告李瑞松、林瑞陽均自承於對保時，即已知扣
    繳憑單及服務證明書均係偽造者，但因急需用錢仍予辦理等情，顯見被告李瑞松
    、林國陽對右揭以偽造之扣繳憑單、服務證明書向台中市第十一信用合作社借款
    之情事，均知之甚詳；此外，並有如附表一、二所示扣案之扣繳憑單及服務證明
    書（在職證明書）、臺中市第十一信用合作社歡喜心理財免保人消費性貸款借款
    申請書、委託書、臺中市第十一信用合作社授信約定書、臺中市第十一信用合作
    社徵信報告表、臺中市第十一信用合作社消費性貸款個人信用等級評定表暨應檢
    附資料表附卷可證，被告李瑞松、林瑞陽之自白信與事實相符，堪予採信。本案
    事證明確，被告李瑞松、林瑞陽二人之右揭犯行足堪認定。
二、查扣繳憑單係刑法第二百十條所稱之私文書；服務證明書則屬同法第二百十二條
    之特種文書。被告李瑞松、林國陽偽造復行使上開文書，自足生損害於如附表一
    所示各申報單位、各扣繳義務人及台中市第十一信用合作社放款審核之正確性。
    故核被告李瑞松、林國陽所為，均係犯刑法第二百十六條、第二百十條之行使偽
    造私文書罪，同法第二百十六條、第二百十二條之行使偽造特種文書罪及同法第
    三百三十九條第一項詐欺取財罪。被告李瑞松、林國陽因未任職或因年收入太低
    ，而不符合信用貸款之條件，以行使偽造私文書方式詐貸，亦有詐欺取財犯行，
    雖公訴人漏未論及，惟起訴事實已敘述，且本院認該部分與已起訴部分有方法結
    果之牽連關係，屬裁判上一罪，本院自得併予審酌，附此敘明。被告李瑞松、林
    國陽偽造私文書及特種文書之低度行為，應各為行使之高度行為所吸收，均不另
    論罪。被告李瑞松與中福公司之承辦業務員施欽水間、被告林國陽與中福公司之
    承辦業務員謝榮達間，分別具有犯意之聯絡與行為之分擔，均為共同正犯。至陳
    思惠、「林先生」與被告李瑞松、林國陽未有任何接觸，難認被告二人事前即知
    悉中福公司業務員施欽水、謝榮達係經由陳思惠轉交「林先生」進行偽造，自不
    得認被告李瑞松、林國陽分別與陳思惠、「林先生」間，存有共犯之關係。被告
    二人均同時地行使偽造私文書及行使偽造特種文書，係一行為觸犯數罪名，為想
    像競合犯，應從較重之行使偽造私文書罪論處；又被告二人所犯上開行使偽造私
    文書罪與詐欺取財罪間，有手段、目的之牽連關係，依刑法第五十五條之規定從
    一重依刑法第二百十六條、第二百十條之行使偽造文書罪處斷。爰審酌被告李瑞
    松、林國陽因個人經濟狀況不佳需現金周轉，為使銀行核准貸款，竟不惜以身試
    法，行使偽造之文書借貸，破壞社會金融交易安全及秩序，所生危害非淺，惟念
    及被告因經濟困窘，始為此下策，又社會歷練不足，遭人唆使利用等一切情狀，
    量處如主文所示之刑。又被告李瑞松前未曾受有期徒刑以上刑之宣告、被告林國
    陽前於七十八年間因著作權法案件，受有期徒刑三月之宣告，於七十八年十二月
    十九日易科罰金執行完畢後，五年以內未曾受有期徒刑以上刑之宣告等情，有臺
    灣臺中地方法院檢察署刑案資料查註紀錄表及臺灣高等法院被告全國前案紀錄表
    在卷可按，其等因一時失慮，偶罹刑典，經此偵審程序及刑之宣告後，應知戒慎
    ，信無再犯之虞，本院因認所宣告之刑以暫不執行為適當，故均併予宣告緩刑二
    年，用啟自新。
三、按被告李瑞松、林瑞陽行為後，刑法第四十一條業經總統於九十年一月十日公布
    修正，同年一月十二日生效，將修正前原規定「犯最重本刑為三年以下有期徒刑
    以下之刑之罪，而受六月以下有期徒刑或拘役之宣告，因身體、教育、職業或家
    庭之關係，執行顯有困難者，得以一元以上三元以下折算一日，易科罰金。」公
    布修正為「犯最重本刑為五年以下有期徒刑以下之刑之罪，而受六個月以下有期
    徒刑或拘役之宣告，因身體、教育、職業、家庭之關係或其他正當事由，執行顯
    有困難者，得以一元以上三元以下折算一日，易科罰金。但確因不執行所宣告之
    刑，難收矯正之效，或難以維持法秩序者，不在此限。併合處罰之數罪，均有前
    項情形，其應執行之刑逾六月者，亦同。」比較修正前、後條文規定之結果，以
    修正後之規定有利於被告，自應依刑法第二條第一項前段之規定，適用裁判時之
    法律即修正後之刑法第四十一條第一項前段之規定，就被告所處如主文所示之刑
    ，併均諭知易科罰金之折算標準。
四、如附表一所示內容之扣繳憑單，分別經被告李瑞松、林瑞陽持向臺中市第十一信
    用合作社辦理貸款申請後，除影本留存於臺中市第十一信用合作社外，正本均已
    返還被告，此觀之扣案之前開扣繳憑單上亦載有「本影本與正本相符，如有不實
    願負法律責任」等字樣自明，是該等扣繳憑單正本，既係被告所有，且供為犯罪
    所用之物，雖因未扣案，惟不能證明業已滅失，應依刑法第三十八條第一項第二
    款宣告沒收；至於「影本」已因行使而非被告所有，爰不諭知沒收；至於如附表
    二所示內容之服務證明書（在職證明書），業因行使而交付予臺中市第十一信用
    合作社申請貸款，不復屬被告所有，惟其上各服務單位及各負責人之印文，均係
    偽造，不問屬於犯人與否，均應依刑法第二百十九條之規定宣告沒收。末者，如
    附表二所示內容之服務證明書（在職證明書）上所蓋用之各服務單位及各負責人
    之印章，核屬「林先生」所偽造，被告就此部分既與「林先生」無共犯之關係，
    依從刑依附主刑之原則，自不得在本案諭知沒收，附此敘明。
據上論斷，應依刑事訴訟法第二百九十九條第一項前段，刑法第二十八條、第二百十
六條、第二百十條、第二百十二條、第三百三十九條第一項、第五十五條、第七十四
條第一款、第二款、第二百十九條、第三十八條第一項第二款、第二條第一項前段、
修正後刑法第四十一條第一項前段，罰金罰鍰提高標準條例第一條前段、第二條，判
決如主文。
中      華      民      國      九十      年      九    月    二十六    日
                                臺灣臺中地方法院刑事第二庭
                          法  官  呂  麗  玉
右正本證明與原本無異。
如不服本判決，應於判決送達後十日內向本院提出上訴狀，上訴於臺灣高等法院臺中
分院( 須附繕本 )。
                                    書記官
中      華      民      國      九十      年      九    月    二十六    日
刑法第二百十六條
行使第二百十條至第二百十五條之文書者，依偽造、變造文書或登載不實事項或使登
載不實事項之規定處斷。
刑法第二百十條
偽造、變造私文書，足以生損害於公眾或他人者，處五年以下有期徒刑。
刑法第二百十一條
偽造、變造公文書，足以生損害於公眾或他人者，處一年以上七年以下有期徒刑。
刑法第二百十九條
偽造之印章、印文或署押，不問屬於犯人與否，沒收之。
刑法第三百三十九條第一項
意圖為自己或第三人不法之所有，以詐術使人將本人或第三人之物交付者，處五年以
下有期徒刑、拘役或科或併科一千元以下罰金。
以前項方法得財產上不法之利益或使第三人得之者，亦同。
前二項之未遂犯罰之。
附表（一）
┌─────┬────┬────┬──┬────────┬─────┬────┐
│所得人姓名│給付總額│扣繳稅額│年度│  申報單位      │扣繳義務人│業務員  │
│          │        │        │    │                │          │行使日期│
├─────┼────┼────┼──┼────────┼─────┼────┤
│李瑞松    │628400  │37704   │86  │  金乃利實業    │ 黃永全   │施欽水  │
│          │        │        │    │  有限公司      │          │87.06.29│
├─────┼────┼────┼──┼────────┼─────┼────┤
│林國陽    │584460  │29223   │86  │  真善美國際事  │ 羅瑞俊   │謝榮達  │
│          │        │        │    │  業有限公司    │          │87.08.15│
└─────┴────┴────┴──┴────────┴─────┴────┘
附表（二）
┌─────┬────┬────────┬─────┬────┬───────┐
│在職人姓名│所任職位│服務單位        │ 負責人   │證明日期│備註          │
├─────┼────┼────────┼─────┼────┼───────┤
│李瑞松    │領班    │金乃利實業      │ 黃永全   │87.06.22│一份、偽造署押│
│          │        │有限公司        │          │        │              │
├─────┼────┼────────┼─────┼────┼───────┤
│林國陽    │店長    │真善美國際事    │ 羅瑞俊   │87.08.05│一份、偽造署押│
│          │        │業有限公司      │          │        │一份          │
└─────┴────┴────────┴─────┴────┴───────┘


司法院資訊處製作；財團法人民間司法改革基金會備份。
